臺灣板橋地方法院交通事件裁定       100年度交聲字第2054號
原處分機關  交通部公路總局臺北區監理所板橋監理站
異  議  人
即受處分人  魏偉恩
上列異議人即受處分人因違反道路交通管理處罰條例案件，對於
交通部公路總局臺北區監理所板橋監理站於民國100 年6 月14日
所為之板監裁字第裁41-C00000000號裁決處分，聲明異議，本院
裁定如下：
    主  文
原處分撤銷。
魏偉恩汽車駕駛人駕駛汽車，有二輛以上之汽車共同在道路上以
危險方式駕車，處罰鍰新臺幣萬元，吊銷其駕駛執照，年內
不得考領駕駛執照，並應接受道路交通安全講習。
    理  由
一、原處分意旨略以：異議人即受處分人魏偉恩於民國98年11月
    25日1 時50分許，騎乘車牌號碼CUH-777 號重型機車，在臺
    北縣蘆洲市（現改制為新北市蘆洲區○○○○○道疏洪一路
    2K+500M 處，因有「二輛以上汽車共同在道路上競駛」之違
    規，為臺北縣政府警察局（現改制為新北市政府警察局，以
    下同）蘆洲分局更寮派出所警員採證後掣單逕行舉發。嗣經
    異議人申訴，原處分機關函查結果，認異議人確有前述之違
    規事由，爰依道路交通管理處罰條例第43條第3 項、第5 項
    前段（裁決書漏載第5 項前段）規定，裁處受處分人罰鍰新
    臺幣（下同）30,000元，吊銷駕駛執照，並應參加道路交通
    安全講習。
二、聲明異議意旨略以：伊當時並未以危險方式騎乘機車，也沒
    有與他人競駛之情事，警員為何判定伊危險駕駛？又伊與朋
    友陳思穎、孫偉倫一同出遊，一同行動，大家各騎各的，何
    來競駛可言？再關於本件競駛違規事實，警方是否能提出具
    體事證證明，還是單憑個人主觀想法就判定？伊只是剛好經
    過那邊，出於好奇停下來看一下，原處分機關逕認伊危險駕
    駛，伊認為不合理，為此，爰依法聲明異議云云。
三、按汽車駕駛人，駕駛汽車有在道路上蛇行，或以其他危險方
    式駕車者，處6,000 元以上24,000元以下罰鍰，並當場禁止
    其駕駛。二輛以上之汽車共同在道路上蛇行，或以其他危險
    方式駕車者，或在道路上競駛、競技者，處汽車駕駛人30,0
    00元以上90,000元以下罰鍰，並當場禁止其駕駛及吊銷其駕
    駛執照，且應接受道路交通安全講習，道路交通管理處罰條
    例第43條第1 項第1 款、第3 項、第5 項前段分別定有明文
    。又汽車駕駛人，曾依第43條規定吊銷駕駛執照者，3 年內
    不得考領駕駛執照，同條例第67條第2 項亦有明文。
四、經查，異議人魏偉恩於上開時、地，騎乘車牌號碼CUH-777
    號重型機車，經臺北縣政府警察局蘆洲分局更寮派出所警員
    認有「兩輛以上機車在道路上以併排方式佔據快車道，且有
    競駛之情事」之違規事由，而為警採證後逕行舉發之事實，
    有臺北縣政府警察局北縣警交大字第C00000000 號舉發違反
    道路交通管理事件通知單、臺北縣政府警察局蘆洲分局99年
    1 月13日北縣警蘆交裁字第0990001095號函各1 份在卷可考
    。異議人雖以前揭情詞置辯，然查：
  (一)按道路交通管理處罰條例第43條第1 項第1 款所稱「其他危
    險方式」駕車，係立法者以概括立法之方式，用以規範各種
    嚴重違反交通法規而危及其他用路人安全之行為，實務上常
    見者例如連續闖越紅燈、連續逆向行駛、僅以後輪著地行駛
    、沿途任意變換車道等駕駛行為皆屬之。又同條第3 項所謂
    「二輛以上之汽車共同違反第1 項之規定」，係指數車有併
    排行駛、霸佔車道或共同以上開「危險方式」等妨害用路人
    車通行、令用路人交通往來致生危險之駕駛行為。查關於本
    件舉發經過，業據證人即本件掣單員警謝兆棟於本院調查時
    具結證稱：「當時98年11月25日凌晨將近2 點的時候，警方
    在蘆洲環堤大道發現數十台機車在那邊飆車，然後警方就開
    偵防車進去蒐證，這群飆車族見偵防車接近就開始逃竄，警
    方跟著主要的車隊做蒐證，發現該車隊沿路有闖紅燈、任意
    變換車道、佔據快車道、逆向行駛的違規行為。異議人的車
    輛在蒐證影片5 分27秒時出現在蘆洲區○○○○○道，疏洪
    一路至疏洪四路路口，異議人的車輛跟著該車隊也有任意變
    換車道、逆向等違規情事」等語（參見本院100 年10月5 日
    訊問筆錄第2 頁），並有證人庭呈之採證光碟1 片、翻拍照
    片4 張、現場測繪圖1 紙及當日其他違規車輛之舉發違反道
    路交通管理事件通知單2 紙附卷可稽。參以本院當庭勘驗上
    開採證光碟，內容略以：「光碟播放時間5 分27秒時，異議
    人機車出現，其後同時有約九部機車行駛在警車前方，車陣
    中機車有併排行駛，佔據快車道之情形；再車陣中之機車相
    對位置互有前後」等情，有本院勘驗筆錄在卷可按，而異議
    人於本院調查時亦不否認光碟中出現之車輛為其所有，足徵
    異議人客觀上有併排行駛而共同以「危險方式駕車」之違規
    行為無訛。
  (二)至異議人固辯稱其當時僅係出於好奇，剛好經過該路段，停
    下來看一下云云，惟衡諸常情，一般用路人於夜間凌晨如見
    路上有聚集之飆車車隊，唯恐遭到波及，多會立即迴避或改
    道；縱有少數因一時好奇停下觀看者，其後亦均會以減速讓
    行方式或提前於其他引道離去以區隔於車陣外，是以，若非
    異議人有意與飆車車隊結合，其焉有於該飆車車陣中一同聚
    集行駛，而於該日1 時50分許遭員警以錄影方式蒐證之理？
    是以，異議人應無誤入車陣中行駛而遭查獲之可能，其主觀
    上有併排行駛而共同以「危險方式駕車」之意識明確。從而
    ，異議人確有於前述時、地，與車牌號碼F5P-715 號及K2Y-
    110 號等機車共同以危險之方式在道路上駕車之違規事實，
    應堪認定。
  (三)末按，道路交通管理處罰條例第43條第3 項所謂「二輛以上
    之汽車共同違反第1 項規定，或在道路上競駛、競技」，其
    中違反第1 項規定所指即「蛇行，或以其他危險方式駕車」
    ，至「競駛、競技」則指數車相互以超越對方車輛為目的，
    而高速競賽或追逐行駛之駕駛行為。是以，「蛇行」為「危
    險方式駕車」之例示規定，而「競駛、競技」與「危險方式
    駕車」之裁罰法律效果固無不同，惟由構成要件規範結構觀
    之，立法者顯然有意區分兩者之行為態樣，且不以同時具備
    為必要。準此，數駕駛人若結夥成行，雖有併排行駛、佔據
    車道之駕駛行為，仍與「競駛、競技」之文義有間，自不能
    適用「競駛、競技」之規定為裁罰依據。查本件異議人有數
    車共同併排行駛之「危險方式駕車」行為業如前述，然上開
    採證光碟之錄影內容中，異議人騎乘機車與他車雖偶有前後
    ，惟尚無明顯與他車有相互超越、追逐競駛之情形，復查無
    其他積極證據足以證明異議人確有原處分機關所認競駛之違
    規，是原處分機關以「二輛以上汽車共同在道路上競駛」為
    裁罰事由，其認事用法即有違誤。
五、綜上所述，異議人於上揭時、地，有「二輛以上汽車共同在
    道路上以危險方式駕車」之違規行為，堪以認定，惟原處分
    機關未予詳查，而以「二輛以上汽車共同在道路上競駛」為
    裁罰事由，其認事用法有所違誤。是異議人之異議雖無理由
    ，惟原處分既有上開瑕疵，要屬無可維持，自應由本院撤銷
    原處分，並自為裁罰如主文第2 項所示，以期適法。
據上論斷，應依道路交通事件處理辦法第19條，裁定如主文。
中    華    民    國    100     年     12    月   15  日
                    刑事第一庭  法  官  陳正偉
上列正本證明與原本無異。
如不服本裁定，應於裁定送達後五日內敘明抗告理由，向本院提
出抗告狀。
                                書記官  許慧禎
中    華    民    國    100     年     12    月   15  日